臺灣高等法院刑事裁定　　　　　　　　　　　　　　　九十一年度抗字第六五九號
　　抗 告 人即
　　自　訴　人　戊○○
　　被　　　告　丁○○
　　被　　　告　甲○○
　　被　　　告　乙○○
　　被　　　告　丙○○
右被告因詐欺案件，本院裁定如左：
    主  文
原裁定撤銷，發回台灣台北地方法院。
    理  由
一、原裁定以：「一、按法院或受命法官於自訴案件第一次審判期日前訊問自訴人、
    被告及蒐集或調查證據結果，如認為案件有刑事訴訟法第二百五十二條至第二百
    五十四條之情形者，得以裁定駁回其自訴，刑事訴訟法第三百二十六條第三項定
    有明文。二、本件自訴意旨略稱：自訴人於民國八十九年四月至八月間，以丁○○名義投資有富國際實業股份有限公司（下簡稱有富公司）新臺幣（下同）一千
    九百四十四萬元，而從八十九年八月十日最後一筆投資電匯款後，自訴人一直追
    問被告丁○○求證利得，但是直到九十一年五月，自訴人逕訪有富公司現任董事
    長乙○○，始知受騙，於九十一年五月十六日下午，自訴人與妻子共赴有富公司
    向乙○○及丙○○求證一份公司請款結算清單，關於一筆前任董事長甲○○於申
    請建築執照時所花費之行賄款項七十萬元，惟乙○○佯稱無此筆支出，現任總經
    理丙○○佯稱不知情，然本案行賄人甲○○確已支取該款及公司確已支付該賄款
    ，並要求自訴人分擔之事證明確，致自訴人受有損害，爰依法對被告等四人提起
    詐欺罪之自訴云云。三、本院經查：自訴人於八十九年四月間與被告丁○○約定
    一起合資，並以被告丁○○之名義共同投資有富公司百分之十之股份，並將款項
    直接匯入有富公司之情，為被告丁○○及自訴人於本院調查時供承一致，並有有
    富公司股東名冊在卷可稽，既然被告丁○○並未違反約定將自訴人之出資額轉為
    他用，且有富公司係實際存在之公司，被告丁○○亦按約定將自訴人之出資額合
    併計算並擔任擁有百分之十股份之有富公司股東，是被告丁○○並未讓自訴人陷
    於錯誤而使自訴人交付出資額。再者，自訴人質疑其所提出有富公司九十年十一
    月二十一日請款結算清單中，有款項係被告即有富公司前任董事長甲○○於申請
    建築執照時所花費之行賄費用七十萬元之情，被告丙○○並坦承卷附之有富公司
    九十年十一月二十一日請款結算清單係被告丙○○自己之筆跡等語，然即使該請
    款清單上所列之付款項目係虛偽不實，仍屬有富公司本身會計項目及經營之問題
    ，是被告即有富公司前任董事長甲○○、被告即有富公司現任董事長乙○○、被
    告即有富公司現任總經理丙○○均並非以詐術陷自訴人於錯誤而讓自訴人交付前
    開出資額給有富公司，亦即若有富公司本身出現帳目不實之情，應係公司經營不
    善及違法問題，而公司本身經營不善及違法並非為對自訴人詐欺之手段。顯然本
    件有富公司之帳目出現疑義，應係自訴人對被告丁○○或有富公司之民事上損害
    賠償之問題，被告等四人之詐欺罪嫌確屬不足，依照首開說明，本件自訴應予駁
    回」，固非無見。
二、本件自訴人自訴被告等詐欺，其所列事由，為共同虛做假帳詐取不法利益，依其
    自訴狀所載，除了主張投資被騙外，尚主張公司內部支出有虛做假帳詐取不法利
    益等情，原裁定僅就自訴人是否被騙投資，說明「被告丁○○並未讓自訴人陷於
    錯誤而使自訴人交付出資額。」及「被告即有富公司前任董事長甲○○、被告即
    有富公司現任董事長乙○○、被告即有富公司現任總經理丙○○均並非以詐術陷
    自訴人於錯誤而讓自訴人交付前開出資額給有富公司」而已，對於有富公司本身
    帳目不實，應係公司經營不實及違法，認為並非對自訴人詐欺，原裁定認定「自
    訴人質疑其所提出有富公司九十年十一月二十一日請款結算清單中，有款項係被
    告即有富公司前任董事長甲○○於申請建築執照時所花費之行賄費用七十萬元之
    情，被告丙○○並坦承卷附之有富公司九十年十一月二十一日請款結算清單係被
    告丙○○自己之筆跡等語」，究竟有無實際支出，或虛報假帳，詐取公司利益，
    使自訴人應分得之紅利無法分得，當與詐欺罪之構成相關，原法院對此未為調查
    ，逕認有富公司本身帳目不實，應係公司經營不實及違法，認並非對自訴人詐欺
    ，自有未當，抗告人提起抗告為有理由，應由本院將原裁定撤銷發回。
三、據上論斷，依刑事訴訟法第四百十三條，裁定如主文。
中    華    民    國      九十一      年      十一      月      七      日
                            臺灣高等法院刑事第九庭
                                審判長法  官  李  文  成
                                      法  官  官  有  明
                                      法  官  周  盈  文
右正本證明與原本無異。
不得抗告。
                                      書記官  吳  素  雲
中    華    民    國      九十一      年      十一      月      七      日
